---
title: "Eksplorasi Data Retail"
author: "Yaumil Sitta A"
date: "`r Sys.Date()`"
output:
  prettydoc::html_pretty:
    theme: cayman
    highlight: github
    df_print: paged
vignette: >
  %\VignetteIndexEntry{Vignette Title}
  %\VignetteEngine{knitr::rmarkdown}
  %\VignetteEncoding{UTF-8}
---

```{r setup, include=FALSE}
knitr::opts_chunk$set(echo = TRUE)
```


# Membuat Data Frame

Ciri: 
- Memiliki 2 dimensi dan lebih dari 1 tipe data. 
- Data Frame merupakan data tabular.
- Jumlah baris untuk setiap kolom harus sama

```{r}
sales <- data.frame(Store = c("A", "B", "C"), Sales = c(1000, 1500, NA))
sales
```

Row = 3 dan col = 2

`double` hampir sama dengan `numerik.` double menyimpan bilangan desimal

```{r}
class(sales)
```



# Eksplorasi Data Frame Retail

### Membaca data retail dan assign dengan nama `retail`

```{r}
getwd()
```


```{r}
# cara 1
retail <- read.csv(file = "data_input/retail.csv")
retail
# cara 2

retail2 <- read.csv(file = "D:/Algoritma/Sitta/P4DS/data_input/retail.csv")
retail2

```

### Inspect our data menggunakan `names()`, `length()`, dan `dim()`
```{r}
names(retail) # untuk ektrak nama-nama kolom dari dataset
length(retail) # panjang/jumlah dari kolom
dim(retail) # dimensi
```

### Investigasi data dengan `head()` dan `tail()`
```{r}
head(x = retail, n = 10) # melihat data2 teratas
tail(x = retail, n = 2) # melihat data2 terbawah
```

```{r}
head(x = retail, n = 3)
```

### Melihat struktur data dengan fungsi `str()`
```{r}
str(retail)
```
obs = rows
variables = kolom

Kolom apa yang tipenya belum sesuai?
- Order.Date -> date
- Ship.Date -> date
- Ship.Mode -> factor
- Category -> factor
- Sub Category -> factor
- Segment -> factor

Dari struktur data di atas, variabel/kolom `Order.Date` dan `Ship.Date` perlu diubah ke tipe data yang sesuai. Ubahlah kedua variabel tersebut ke bentuk yang sesuai

Ubahlah `Order.Date` dan `Ship.Date` ke tipe date

Format data sebelumnya

```{r}
retail$Order.Date <-  as.Date(x = retail$Order.Date, format = "%m/%d/%y")
retail
```


Ubahlah kolom `Ship.Date` ke dalam tipe date

```{r}
retail$Ship.Date = as.Date(x = retail$Ship.Date, format = "%m/%d/%y")
retail
```
Assignment operator : `=` atau `<-`

```{r}
retail$Ship.Date <- as.Date(x=retail$Ship.Date, format = '%D')
```


Kalau formatnya keliru, maka akan menghasilkan NA


Ubahlah variabel kolom `Ship.Mode` dan `Segment` ke tipe factor
```{r}
retail$Ship.Mode <- as.factor(retail$Ship.Mode)
retail$Segment <- as.factor(retail$Segment)
retail
```

# Subsetting

Menduplikasi fungsi head dengan subsetting retail [ , ]

objek[baris, kolom]
```{r}
head(retail)
retail[c(1:6), ]
```
Notes:
c(1:6) artinya mengambil baris 1 sampai 6

Subsetlah data ke 1, 5,7,10 untuk kolom `Ship.Mode` dan `Profit`

```{r}
# cara 1 (menggunakan index kolom)

retail[c(1,5,7,10), c(5,15)]

# cara 2 (menggunakan nama kolom)

retail[c(1,5,7,10), c("Profit", "Ship.Mode")]
```

Buanglah variabel `Row.ID`, `Order.ID`, `Customer.ID`, kemudian assign ke object bernama `retail_clean`. Menggunakan data[,-c()] untuk menghapus kolom tertentu.

```{r}
# cara 1
retail_clean <- retail[,-c(1, 2, 6)]

# cara 2

# retail[, -c("Row.ID", "Order.ID", "Customer.ID")] # ini error

subset(x = retail, select = -c(Row.ID, Order.ID, Customer.ID))
```


```{r}
retail
retail_clean
```


### Melihat rangkuman dari data `retail_clean` menggunakan fungsi `summary()`
```{r}
summary(retail_clean)

retail_clean$Category <- as.factor(retail_clean$Category)
```

```{r}
summary(retail_clean)
```


### Dari summary di atas, apa informasi yang kita dapatkan?

1. Rata rata diskon 15.62%
2. Segmentasi terbesar ada di Consumer 
3. Pengiriman barang melalui kelas standar
4. Terdapat kerugian
5.


Subsetting dengan kondisi

Misal saya ingin subset data dengan discount > 0.2

Operator

- == sama dengan
- < lebih dari
- <=
- > kurang dari
- >=
- %in% di dalam himpunan
- ! bukan

```{r}
retail_clean[retail_clean$Discount == 0.2 , c("Sub.Category", "Discount")]
```


**Dive Deeper**

1. Periksalah summary dari data-data yang rugi
```{r}
options(scipen = 999)
retail_rugi <- retail_clean[retail_clean$Profit < 0 , ]
retail_rugi
summary(retail_rugi)
```

2. Periksalah summary dari data-data yang untung
```{r}
retail_untung <- retail_clean[retail_clean$Profit >= 0, ]
summary(retail_untung)
```

Dari hasil summary tersebut, apa insight yang bisa diambil?
1. Dari semua data yang rugi adalah barang2 diskon
2. Subcategory Paper menghasilkan profit dengan frekuensi paling banyak, dan tidak pernah mengalami kerugian
3. Table dan chair selalu mengalami kerugian, perlu ditinjau kembali mengenai kedua produk ini

## Subsetting dengan 2 kondisi

Untuk mensubset dengan 2 kondisi dan kedua kondisinya terpenuhi, bisa menggunakan operator `&` dan

Misal saya ingin periksa untuk barang2 yang untung (profit > 0) dan juga didiskon (discount > 0), kebanyakan dari cetagory apa
```{r}
retail_diskon <- retail_clean[retail_clean$Profit > 0 & retail_clean$Discount >0 , ]
retail_diskon

summary(retail_diskon)
```

Untuk mensubset dengan 2 kondisi tetapi setidaknya *salah satu kondisinya terpenuhi*, bisa menggunakan operator `|` atau
```{r}

retail_clean[retail_clean$Segment == "Consumer" | retail_clean$Segment == "Home Office", ]

```

*Dive Deeper*:

Berapakah jumlah transaksi yang terjadi pada `Order.Date` tahun 2016 dari data `retail_clean`?

Robinson
```{r}
retail_2016 <- retail_clean[retail_clean$Order.Date >= "2016-01-01" & retail_clean$Order.Date < "2017-01-01" , ]
retail_2016
```

Rifky
```{r}
retail_clean[format(retail_clean$Order.Date, format="%Y")=="2016",]

```

Rahmah
```{r}
nrow(retail_clean[(retail_clean$Order.Date>="2016-01-01")& (retail_clean$Order.Date<="2016-12-31"),])

```

nrow() dan ncol()
```{r}
nrow(retail_clean) # untuk mengekstrak jumlah rows
ncol(retail_clean) # untuk mengekstrak jumlah kolom
```

```{r}

```


---------- END OF DAY 2 ---------------

### Mengurutkan data berdasarkan profit terbesar ke terkecil, dan sebaliknya

```{r}
# mengurutkan dari besar ke kecil

# mengurutkan dari kecil ke besar

```

### Another Subsetting Operator

Contoh penggunaan `%in%` untuk mensubset anggota pada variabel tertentu
```{r}
bulan_genap <- c("February", "April", "June", "August", "October", "December")

```

Contoh penggunaan operator `!` bukan
```{r}

```

Contoh penggunaan operator `!=` tidak sama dengan

```{r}

```

### Frequency Table `table()` dan proportion table `prop.table()`   

Cek jumlah proporsi dari `Ship.Mode`, `Segment`, dan `Category`

### Melihat jumlah tiap-tiap kategori menggunakan `table()`
```{r}
# untuk ship.mode


# untuk segment


# untuk category


```

### Cek jumlah proportion table dari variabel `Ship.Mode` dengan `prop.table()`
```{r}

```

### Multiple Frequency Table dari `Ship.Mode` dan `Category`
```{r}
table(retail_clean$Ship.Mode, retail_clean$Category)
```

```{r}
prop.table(table(retail_clean$Ship.Mode, retail_clean$Category), 
           margin = 2)
```
Note:
argumen margin = 1 untuk menjumlahkan perbaris, kalau 2 perkolom

Dari tampilan di atas, apa yang dapat kamu simpulkan?
1.
2.

### Membuat Variabel baru bernama profitable yang dihasilkan dari jika profit > 0 maka profitable, jika profit <= 0 maka non-profitable

```{r}

```

### Cek kembali data retail setelah penambahan variabel
```{r}

```

**Dive Deeper**

1. Which following segment makes up the most of our “>1000 Sales” transaction? Subset the data for retail$Sales >= 1000 and then use table() with the “Segment” and “Category” variables as its parameters

2. Among the transactions that ship on “First Class” in `retail_clean`, how many of them were office supplies (to two decimal points)?


### Pembahasan No. 1
```{r}

```

### Pembahasan No. 2
```{r}

```

### Sample

```{r}

```

```{r}

```


### Cross Tabulation

#### menggunakan `xtabs()`
```{r}

```

#### menggunakan `plot(xtabs())` untuk melihat visualisasi dari cross tab
```{r}

```


#### menggunakan `aggregate()`
```{r}

```

pilihan FUN:
mean, median, sum, min, max, var, sd, etc  


### Membuat Fungsi

```{r}
pembagian <- function(x, y){
  m <- x / y
  m
}
pembagian(x = 30, y = 5)
```

### cara install dan load library/package

```{r}

```

**EXTRA EXERCISE**

A 30-minutes exercise in Break Out Room.

Create a new project, name it with cofee_study. Please create a Rmd, .RProj, and copy the coffee_study.txt dataset to the folder coffee_study. Then, answers these questions below:

1. Calculate the mean age for each combined level of both gender and drink

2. Calculate the mean age for each gender

3. How many male who drinks green tea? 

4. Please order the dataset based on its score (Urutkan dari besar ke kecil)

5. How many people who drinks coffee who has lower than the median age?

After that, knit the `.Rmd` file to `.html` and collect the `.html` file to the classroom task named P4DS Exercise.

## Link tambahan
### Untuk mencari data yang bisa diakses secara gratis : 
+ [kaggle](https://www.kaggle.com/datasets)
+ [UCI Machine Learning](https://archive.ics.uci.edu/ml/index.php)
+ [Tidy Tuesday](https://github.com/rfordatascience/tidytuesday)

### Untuk mempelajari lebih lanjut terkait data tanggal menggunakan as.Date
+ [Date Formats in R](https://www.r-bloggers.com/date-formats-in-r/)
+ [foragoodstrftime](https://foragoodstrftime.com/)

## Cara untuk membuat .RProj
### Tahapan membuat .RProj ketika **belum** mempunyai folder untuk .RProj    
  + Klik menu File 
  + New Project 
  + New Directory 
  + New Project 
  + Isi directory name
  + Specify working directory path yang diinginkan
  
### Tahapan membuat .RProj ketika **sudah** mempunyai folder untuk .RProj
  + Klik menu File
  + New Project
  + Existing Directory
  + Tentukan RProj ingin diletakkan di folder apa (Specify Working Directory)
  
## Beberapa package yang bisa diinstall untuk template R-Markdown
  + install.packages("prettydoc")
  + install.packages("rmdformats")
  + install.packages("hrbrthemes")
  
## Custom tampilan .Rmd bisa dipelajari lebih lanjut di :
  + Help - Cheatsheets - RMarkdown Cheatsheet
  + [https://bookdown.org/yihui/rmarkdown/html-document.html](https://bookdown.org/yihui/rmarkdown/html-document.html) 
  + Masuk ke [rpubs.com](https:://rpubs.com/) untuk referensi laporan yang telah orang lain buat
  
  
- perbedaan r workspace, r project, sama rmd apa mba?
- kalua baca file excel pakai ftable kah?
- transpose data frame
- header name diganti
- penamaan kolom (apakah boleh pake spasi)
